---
output:
  pdf_document:
    includes:
      before_body: TP-title.tex
      in_header: preamble-latex.tex
---

\centering

\clearpage

\tableofcontents

```{=tex}
\justify  
\clearpage
```
```{r setup, include=FALSE}
knitr::opts_chunk$set(echo = TRUE)
```

```{r paquetages, message=FALSE, eval=TRUE, include=FALSE, echo = FALSE}
### Liste des paquetages
liste.paquetage <- c("ggplot2", "dplyr")

### On installe les paquetages de la liste qu'on a pas déjà
inst <- liste.paquetage %in% installed.packages()
if(length(liste.paquetage[!inst]) > 0) install.packages(liste.paquetage[!inst])

lapply(liste.paquetage, require, character.only = TRUE)

```

# Introduction

L'objectif final de ce travail est de modéliser la fréquence des réclamations de la couverture de responsabilité civile (dommages matériels) en assurance automobile pour un portefeuille français. Pour le risque $j$, le nombre de réclamations sera noter par $N_j$. Pour procéder à la modélisation, on utilise les caractéristiques fournit dans notre jeux de données. On notera, pour l'assuré $j$, le vecteur de variables explicatives par $X_j$. On tiendra aussi en compte l'exposition au risque dans notre modèle. Cette dernière se présente sous la forme de nombre de jours à risque avec un maximum de 1 an (365 jours). Cette variable sera transformer en la divisant par 365 pour obtenir une proportion d'année couverte. On notera l'exposition du risque $j$ par $t_j$. Dans le tableau de données original on retrouve :

-   la variable de fréquence $N$ sous le nom `Numtppd`

-   La variable d'exposition (version nombre de jours) sous le nom `Exppdays`.

En ce qui concerne le jeu de données, il est disponible directement en `R` dans le paquetage `CASdatasets`. Plus précisément c'est le jeux de données `pg15training`. Les données ont été utilisées par l'institut française des actuaires dans un concours/jeux de tarification. Elles proviennent d'assureurs automobile privées inconnus. La matrice contient 2 ans d'observations (2009 et 2010) et environ 100 000 contrats. Voici quelques informations pertinentes avant de débuter l'analyse :

-   l'âge minimal pour conduire en France est de 18 ans

-   la couverture étudiée est obligatoire

-   certaines variables catégorielles contiennent des groupes dont la signification demeure non spécifiée pour des raisons de confidentialités.

Pour plus d'information sur les données il est possible d'aller voir la documentation sur CRAN ou bien simplement de faire la commande suivante en `R` : `help(pg15training)`. Finalement, le jeux de données `pg15princing` du même paquetage pourrait être utilisé pour faire de la validation croisée.

# Analyse exploratoire des données

## Corrections et modifications

Écrire sur la modifications ou corrections dans le jeux de données

# Traitement des valeurs manquantes

# Analyse en composantes principales

# Création de nouvelles variables explicatives

# Classification hiérarchique

# Algorithme des k-moyennes

# Conclusion

# Bibliographie

# Annexe

## Description du jeu de données

Comme sur le forum, mais sans fautes d' orthographes.

## Déclaration de l’utilisation de l’intelligence artificielle

générative

Il faut insérer la déclaration complétée ici.
