---
output:
  pdf_document:
    includes:
      before_body: TP-title.tex
      in_header: preamble-latex.tex
---

\centering

\clearpage

\tableofcontents

```{=tex}
\justify  
\clearpage
```
```{r setup, include=FALSE}
knitr::opts_chunk$set(echo = TRUE)
```

```{r paquetages, message=FALSE, eval=TRUE, include=FALSE, echo = FALSE}
### Liste des paquetages
liste.paquetage <- c("ggplot2", "dplyr")

### On installe les paquetages de la liste qu'on a pas déjà
inst <- liste.paquetage %in% installed.packages()
if(length(liste.paquetage[!inst]) > 0) install.packages(liste.paquetage[!inst])

lapply(liste.paquetage, require, character.only = TRUE)

```

# Introduction

Écrire l'introduction ...

# Analyse exploratoire des données

## Corrections et modifications

Écrire sur la modifications ou corrections dans le jeux de données

# Traitement des valeurs manquantes

# Analyse en composantes principales

# Création de nouvelles variables explicatives

# Classification hiérarchique

# Algorithme des k-moyennes

# Conclusion

# Bibliographie

# Annexe

## Description du jeu de données

Comme sur le forum, mais sans fautes d' orthographes.

## Déclaration de l’utilisation de l’intelligence artificielle
générative

Il faut insérer la déclaration complétée ici.
